臺灣基隆地方法院刑事判決　　　　　　　 93年度訴字第810號
公　訴　人　臺灣基隆地方法院檢察署檢察官
被　　　告　丙○○　男　23歲.
上列被告因搶奪等案件，經檢察官提起公訴（93年度偵字第3990
號），被告為有罪之陳述，本院合議庭裁定由受命法官獨任以簡
式審判程序進行審理，並判決如下：
    主  文
丙○○竊盜，處有期徒刑貳月，如易科罰金，以佰元折算壹日
；又意圖為自己不法之所有，而搶奪他人之動產，處有期徒刑陸
月，如易科罰金，以佰元折算壹日。應執行有期徒刑柒月，如
易科罰金，以佰元折算壹日，緩刑年。
    事  實
一、緣丙○○因無力繳交房租、銀行信用卡債，需錢孔急，於民
    國93年9 月4 日凌晨某時，在基隆市○○路、精一路路口，
    見柯正暘酒醉倒睡路邊，竟意圖為自己不法之所有，徒手竊
    取乙○○所有之皮包1 只（內有柯正暘之國民
    執照、保險證、行車執照各1 張），得手後逃離現場。另於
    同年10月3 日晚間11時許，在基隆市○○路20巷口「麗晶卡
    拉ＯＫ店」前，見甲○○1 人手持皮包行經該處，基於意圖
    為自己不法所有之犯意，騎乘其所有之車牌號碼ＬＯＪ–47
    0 號重型機車，利用甲○○不及防備之際，自後方搶奪甲○
    ○所有之皮包1 只【內有甲○○之女李楊佩所有之國民身分
    證、健保卡、殘障手冊各1 張，以及甲○○所有之國民身分
    證、駕駛執照、健保卡各1 張、金融卡3 張、金戒指1 枚、
    ＮＯＫＩＡ行動電話1 具（內含門號0000000000之ＳＩＭ卡
    一張）及現金新臺幣（下同）約15,000元】，得手後騎車逃
    離現場。嗣經警循線於93年10月27日上午7 時許，持搜索票
    至丙○○位於基隆市○○街16巷20號5 樓住處搜索，當場扣
    得上開證件、金融卡、行動電話及金戒指等物，而悉上情。
二、案經基隆市警察局移送臺灣基隆地方法院檢察署檢察官偵查
    起訴。
    理  由
壹、程序事項
    查本件被告丙○○所犯者非為死刑、無期徒刑、最輕本刑為
    3 年以上有期徒刑之罪或高等法院管轄第一審案件，其於準
    備程序進行中，先就被訴事實為有罪之陳述，經告知其簡式
    審判程序之旨，並聽取公訴人、被告之意見後，本院業已依
    刑事訴訟法第273 條之1 第1 項之規定，裁定由受命法官獨
    任以簡式審判程序進行本案之審理。
貳、實體事項
一、前揭事實業據被告於本院審理時坦承不諱，核與證人即被害
    人甲○○、乙○○於警詢、偵查中之指訴情節大致相符，並
    有偵查卷附贓證物照片8 張、各類證件暨金融卡影本3 紙、
    贓物認領保管收據2 紙、本院卷附車號查詢重型機車車籍報
    表1 紙可憑，應認被告之自白與事實相符，堪可採信。至被
    害人柯正暘雖於偵查中陳稱其皮包內另有現金14,000元，然
    此部分並無其他證據可資證明，且被告堅稱該皮包內僅有被
    害人柯正暘之國民
    1 張等物，現金部分復未經檢察官記載於起訴書之犯罪事實
    欄，本於「罪證有疑，利歸被告」原則，本院認定被告竊得
    該皮包時，該皮包內並無現金14,000元，附此敘明。綜上所
    陳，本案事證明確，被告竊盜、搶奪等犯行堪可認定，應依
    法論科。
二、核被告所為，係犯刑法第320 條第1 項之竊盜、同法第325
    條第1 項之搶奪等罪。公訴意旨雖以：「被告於偵查中辯稱
    ：伊撿到柯正暘的東西時，並沒有想到東西是柯正暘的，伊
    是回家看時，才想到有可能是柯正暘的等語，而證人柯正暘
    於偵查中則證稱：當時我在南榮路店小二快炒店喝酒醉，出
    店門口就在路邊睡著，當我醒來後，人還是在店門口，當時
    就發現我皮夾不見了等語。是警方雖於被告住處查獲證人柯
    正暘所遺失之物品，然依被告及證人柯正暘所述，尚無從認
    被告於取得該物品時，已明知該物品係證人柯正暘所有，從
    而難認被告係出於竊盜之犯意而取得該物品」云云，認被告
    此部分係犯刑法第337 條之侵占離本人所持有之物罪。惟查
    ，刑法第337 條所謂「離本人所持有之物」，係指物之離其
    持有，非出於本人之意思者而言，故除遺失物、漂流物外，
    非基於持有人之意思，一時脫離其本人所持有之物始屬「離
    本人所持有之物」；而竊盜罪之行為客體，為他人之動產在
    他人持有中者，其中所謂持有，具有支配其物之意思及事實
    上支配其物者即足。經查，被告初於警詢中供稱：「我經過
    該地發現他醉倒在路上，機車也倒在旁邊，我過去拍他幾下
    見他未醒來，而他的皮夾及名片就掉在他旁邊，我就撿起他
    的皮夾帶回家」（93年度偵字第4088號偵查卷第6 頁參照）
    ；又於偵查中供稱：「我看到他的身旁有皮包、名片，皮包
    及名片都掉在地上，我只有將皮包拿走」（93年度偵字第39
    90號偵查卷第37頁參照）、「在距離他約2 公尺地方看見有
    皮包，我將皮包撿起拿走」（同前偵查卷第53頁參照）等語
    ，足見被告主觀上知悉上開皮包應屬被害人柯正暘所有之物
    ，且該皮包仍在被害人柯正暘事實上之支配範圍內，非屬離
    本人所持有之物，公訴意旨援用刑法第337 條侵占離本人所
    持有之物乙罪論處，即有未合。又「侵占離本人持有之物罪
    」之行為人，對於該物並未先具有委任管理等持有之關係，
    此與其他類型之侵占罪不同，而與「竊盜罪」相同，且所謂
    「侵占」與「竊盜」，俱以不法手段占有領得財物，其客觀
    構成要件之主要事實雷同，2 罪復同以為自己或第三人不法
    之所有為主觀要件，同以他人之財物為客體，同為侵害財產
    法產法益之犯罪，罪質尚無差異，應認具有同一性。公訴意
    旨認應依刑法第337 條之侵占離本人所持有之物罪處斷，尚
    有未洽，惟起訴之社會基本事實具有同一性，爰依法變更起
    訴法條。又被告所犯上開2 罪間，行為互殊，犯意各別，應
    予分論併罰。本院審酌被告前為越南華僑，並無任何不良素
    行，有臺灣高等法院被告全國前案紀錄表在卷可參，因年輕
    識淺（僅在越南就讀國中肄業）、一時經濟窘困之故，始臨
    時起意而為上開犯行，惡性非重，併其犯後坦承罪行、態度
    良好，主動以15,000元與被害人甲○○達成民事和解，且被
    害人柯正暘、甲○○均到庭表示願意原諒被告（93年12月29
    日審判筆錄參照）等一切情狀，分別量處如主文所示之刑及
    諭知易科罰金之折算標準，並定其應執行之刑及再諭知易科
    罰金之折算標準。又被告前未曾受有期徒刑以上刑之宣告，
    有上開臺灣高等法院被告全國前案紀錄表附卷可稽，本院認
    其經此教訓後，當知警惕，應無再犯之虞，因認其所受宣告
    之刑，以暫不執行為適當，併予宣告緩刑3 年，以勵來茲，
    用啟自新。
據上論斷，應依刑事訴訟法第273 條之1 第1 項、第299 條第1
項前段、第300 條，刑法第320 條第1 項、第325 條第1 項、第
51條第5 款、第41條第1 項前段、第2 項、第74條第1 款，罰金
罰鍰提高標準條例第1條前段、第2條，判決如主文。
本案經檢察官王亞樵到庭執行職務。
中　　華　　民　　國　　94　　年　　1 　　月　　12　　日
                  刑事第四庭法  官  楊皓清
以上正本證明與原本無異。
對於本件判決如有不服，應於收受送達後10日內，向本院提出上
訴書狀，上訴於臺灣高等法院，並按他造當事人之人數附具繕本
。
中　　華　　民　　國　　94　　年　　1 　　月　　12　　日
                            書記官  王月娥
附錄論罪法條：
刑法第320條第1項
意圖為自己或第 3 人不法之所有，而竊取他人之動產者，為竊盜
罪，處5 年以下有期徒刑、拘役或500元以下罰金。
第325條第1項
意圖為自己或第3 人不法之所有，而搶奪他人之動產者，處6 月
以上5 年以下有期徒刑。
